【裁判字號】    97,訴,2135
【裁判日期】    970820
【裁判案由】    偽造有價證券等
【裁判全文】
臺灣臺中地方法院刑事判決              97年度訴字第2135號
公  訴  人  臺灣臺中地方法院檢察署檢察官
被      告  甲○○
指定辯護人  本院公設辯護人丁○○
上列被告因偽造有價證券等案件，經檢察官提起公訴（96年度偵
緝字第3015號），本院判決如下：
    主    文
甲○○無罪。
    理    由
一、本案公訴意旨略以：被告甲○○明知未得丙○○同意擔任其
    購買車輛貸款時之連帶保證人，不得以其名義簽署任何文件
    ，竟於民國94年1月26日，乙○○（業經本院判處有期徒刑
    一年十月）至上立汽車股份有限公司（即福特公司之經銷商
    ）位於臺中市○○區○○路2段501號營業處所，購買車牌號
    碼0717─LN號自小客車時，與乙○○基於行使偽造私文書及
    偽造有價證券之犯意，先由孫銘呈在福灣企業分期購車申請
    書、分期付款買賣合約書、本票上偽造「丙○○」之簽名，
    並將上開私文書及本票交予甲○○，甲○○另委託臺中市某
    不知情之成年刻印業者偽刻「丙○○」之印章1枚，並於上
    開私文書及本票上偽造「丙○○」之印文，完成表示以丙○○名義擔任購買上開車輛之連帶保證人之私文書及以丙○○
    名義擔任共同發票人之本票，再將上開偽造之私文書及本票
    交由福灣企業股份有限公司（下稱福灣公司）相關承辦人員
    而行使之，足以生損害於丙○○及福灣公司，因認被告甲○○涉犯刑法第216、210條之行使偽造私文書及同法第201 條
    之偽造有價證券罪嫌。
二、按犯罪事實應依證據認定之，無證據不得認定犯罪事實；又
    不能證明被告犯罪或其行為不罰者，應諭知無罪之判決，刑
    事訴訟法第一百五十四條第二項、第三百零一條第一項分別
    定有明文。而刑事訴訟法上所謂認定犯罪事實之證據，係指
    足以認定被告確有犯罪行為之積極證據而言，該項證據自須
    適合於被告犯罪事實之認定，始得採為斷罪資料，最高法院
    二十九年上字第三一０五號著有判例。又認定犯罪事實所憑
    之證據，無論係直接證據或間接證據，其為訴訟上之證明，
    須於通常一般之人均不致有所懷疑，而得確信其為真實之程
    度者，始得據為有罪之認定，倘其證明尚未達到此一程度，
    而有合理之懷疑存在，復無其他調查途徑可尋，法院即應為
    無罪之判決，最高法院七十六年台上字第四九八六號著有判
    例。
三、訊據被告甲○○固不否認有於上開私文書及本票上蓋用丙○○之印章之事實，惟堅決否認有何行使偽造私文書及偽造有
    價證券之犯行，辯稱：乙○○在辦理對保時向伊稱有得到丙○○之同意，丙○○願意擔任連帶保證人，且福灣公司在對
    保之前依例均會徵詢保證人之意願，福灣公司有說已經ＯＫ
    了，伊才會幫忙蓋印，沒有犯罪故意等語。公訴人認被告甲○○涉犯刑法第20條1之偽造有價證券及同法第216、210條
    之行使偽造私文書犯行，無非以：(一)、上開私文書及本票上
    丙○○簽名為乙○○所簽署，而印文則為證人甲○○所蓋一
    情，業經被告及證人甲○○坦認不諱，且有上開私文書及本
    票在卷可參。(二)、證人丙○○於偵查中證述伊並未同意擔任
    連帶保證人，伊事先也有向被告表示過等語，且證人即本件
    另一名連帶保證人朱峰吏於本院審理中亦證述對保當時只有
    伊在場，伊沒有看到另一位保證人等語資為證據。
四、經查：
(一)丙○○於案發前未久曾透過擔任業務員之被告甲○○購買汽車
  ，該汽車買賣事宜係由丙○○之同居男友乙○○擔任連帶保證
  人，而且於案發當時乙○○向被告甲○○稱其女友丙○○已經
  同意擔任連帶保證人乙節，業據證人乙○○於本院審理時結證
  稱：伊跟詹雅淇是同居之男女朋友，丙○○購車時伊擔任丙○○之保證人，後來伊因為工作上之需要要買車，伊有跟被告說
  丙○○已經同意，因為之前是代刻印章，所以被告有說可能會
  代刻印章，之前丙○○購車時被告雖然沒有事先說要簽本票，
  但後來伊還是在本票上簽名，伊買車對保之時，被告甲○○在
  車廠上上下下、來來回回，因被告還有其他客戶，伊簽名之後
  即將所有文書及本票交給被告等語明確，則被告甲○○之前固
  然知悉丙○○尚未同意擔任保證人，惟證人乙○○既告知已經
  得到其同居女友丙○○之同意，被告在匆忙中雖未向丙○○再
  次確認，而有疏失，惟被告甲○○既聽聞丙○○之同居男友稱
  已得丙○○之同意擔任保證人，則被告甲○○辯稱：伊誤信丙○○已經同意擔任保證人等語，應屬有據。
(二)本件汽車貸款之分期購車之申請對象福灣公司在對保之前依慣
  例會先打電話就申請書上所記載之保證人之身分及各項資料作
  確認，而依福灣公司所提出之乙○○交付給福灣公司之分期購
  車申請書顯示，本件對保之前福灣公司之承辦人員已經在丙○○之部分書寫上ＯＫ二字，有上開分期購車申請書一紙（其上
  保證人之部分均以手寫ＯＫ二字）附卷可憑，並經證人鄭惠文
  即福灣公司之承辦人員於本院九十六年訴字第四六八八號偽造
  有價證券一案到庭結證稱；「對的，那是我做的徵信記錄，因
  為上面有我寫的註記，用紅色螢光筆所寫ＯＫ就是我所註記的
  」、「我們會用交叉詢問的方式問車主與其是何關係，且問保
  證人從事何工作，是否願意擔任保證人」、「上面有打星號註
  記0000000是因為她之前於福灣企業股份有限公司有貸
  款過的客戶編號，那是我依照電腦資料查詢出來而註記的，因
  為上面有寫ＯＫ所以表示我已經跟她確認過是否願意擔任連帶
  保證人，且與她接洽確認」等語，業據本院調閱上開卷宗查明
  無訛，是以本案不論上開徵詢是否確實無誤，至少可以確認的
  是被告甲○○在本件對保之前，知悉福灣公司依慣例會有初步
  之確認動作，則被告甲○○辯稱：伊認為福灣公司已經向保證
  人確認等語，亦非無據。
(三)被告雖僅於乙○○告知後，即基於一般業務慣例，服務客人並
  代為刻印，另外篆刻證人丙○○之印章，並在上開私文書及本
  票上蓋用印文，未善盡實際對保之責，然此係因其主觀上誤認
  被告與證人丙○○已經溝通好，而以當時被告與證人丙○○為
  男女朋友關係之密，被告復甫為證人丙○○購買車輛擔任連帶
  保證人，被告甲○○或為求省事，或因業務繁忙疏未另外求證
  即誤信乙○○之言而於上開私文書及本票上蓋章，然究不得以
  上開疏虞率予認定被告甲○○與乙○○有偽造文書及有價證券
  之犯意聯絡，此外復查無其他積極事證足以證明被告甲○○主
  觀上有行使偽造私文書、偽造有價證券之犯意，揆諸上開說明
  意旨，本件犯罪不能證明，依法應為無罪之諭知。
據上論斷，應依刑事訴訟法第302條第1項前段，判決如主文。
本案經檢察官戊○○到庭執行職務。
中    華    民    國    97    年    8    月    20   日
                刑事第七庭  審判長法  官  陳如玲
                                  法  官  高文崇
                                  法  官  張清洲
上正本證明與原本無異。
如不服本判決，應於收受送達後10日內向本院提出上訴書狀（應
敘述具體理由並附繕本）。
上訴書狀如未敘述理由，應於上訴期間屆滿後20日內補提理由書
於本院。
                                  書記官  童淑芬
中    華    民    國    97    年    8    月    20   日


司法院資訊處製作；財團法人民間司法改革基金會備份。
